---
title: "Práctica 2. Tipologia de Datos. Limpieza y Visualización_2"
author: "Nuria García y Alicia Perdices"
date: '`r format(Sys.Date(),"%e de %B, %Y")`'
output:
  html_document: 
    toc: yes
    number_sections: false
---

```{r setup, include=FALSE}
knitr::opts_chunk$set(echo = TRUE)
library(DMwR2)
library(VIM)
```

#### **Inspección de Datos** 

##### ***1.-Carga de datos***

```{r}
data<-read.csv2("C:/temp/kidney_disease.csv",sep=",")
names<-colnames(data)
#Variables cualitativas
idQualitative <- which(names=="sg"| names=="al" | names=="su"| names=="rbc" | names=="pc" | names=="pcc" | names=="ba" | names=="htn" | names=="dm" | names=="cad"  | names=="appet" | names=="pe" | names=="ane"| names=="classification"  )

idQuantitative <- which(names=="age"| names=="bp" | names=="bgr"| names=="bu" | names=="sc" | names=="sod" | names=="pot" | names=="hemo" | names=="pcv" | names=="wc"  | names=="rc")

```

##### ***2.Imputación de las variables numéricas con los tres vecinos más cercanos. ***

En vez de sustituir los valores en blanco por la media de los valores del atributio en cuestión, vamos a hacer la imputación con los tres vecinos más cercanos.
Además, teniendo en cuanta el rango posible y correcto de los valores de los atributos en personas sanas, reemplazaremos por la media aquellos valores compatibles con outliers.


**Transformación de variables**

  * **age**
```{r}
data$age<-as.character(data$age)#Conversion a caracter
data$age<-as.numeric(gsub(",",".",data$age))#Se corrige posibles inconsistencias en el separador decimal y se tranforma en numeric.
data$age<-as.integer(data$age)#Se transforma a entero
#Comprobemos si hay nulos
table(is.na(data$age))

#Eliminamos nas del dataframe
data_nonas_age<-data[!is.na(data$age),]
#data_nonas_age$age

#Reemplazamos 'nas' del dataframe por la media del atributo age.
#Media de la columna age. A cada valor NA le asignamos la media de los valores de este atributo.
media_age<-mean(data_nonas_age$age)

data$age[is.na(data$age)]<-trunc(media_age)
table(is.na(data$age))
```
  
  * **bp**
```{r}
#Blood Pressure  
#===============

data$bp<-as.character(data$bp)#Conversion a caracter
data$bp<-as.numeric(gsub(",",".",data$bp))#Se corrige posibles inconsistencias en el separador decimal y se tranforma en numeric.
id_bp<-which(is.na(data$bp))
data[id_bp,]$bp<-NA
boxplot(data$bp,main='Blood Pressure')
```

  * **sg**
  
```{r}
#Sustituimos los valores vacíos por la categoría más frecuente

frecuencias <- data.frame(table(data$sg))
moda <- frecuencias[which.max(frecuencias$Freq),1]

data$sg[data$sg=='']<-moda
```
  
  * **al**  
 
```{r}
#Sustituimos los valores vacíos por la categoría más frecuente

frecuencias2 <- data.frame(table(data$al))
moda2 <- frecuencias2[which.max(frecuencias2$Freq),1]

data$al[data$al=='']<-moda2
```
 
 
* **su**

```{r}
#Sustituimos los valores vacíos por la categoría más frecuente

frecuencias4 <- data.frame(table(data$rbc))
moda4 <- frecuencias4[which.max(frecuencias4$Freq),1]

data$rbc[data$rbc=='']<-moda4
```

 
* **pc**

```{r}
#Sustituimos los valores vacíos por la categoría más frecuente

frecuencias5 <- data.frame(table(data$pc))
moda5<- frecuencias5[which.max(frecuencias5$Freq),1]

data$pc[data$pc=='']<-moda5
```

* **pcc**

```{r}
#Sustituimos los valores vacíos por la categoría más frecuente

frecuencias6 <- data.frame(table(data$pcc))
moda6<- frecuencias6[which.max(frecuencias6$Freq),1]

data$pcc[data$pcc=='']<-moda6
```

* **ba**

```{r}
#Sustituimos los valores vacíos por la categoría más frecuente

frecuencias7 <- data.frame(table(data$ba))
moda7<- frecuencias7[which.max(frecuencias7$Freq),1]

data$ba[data$ba=='']<-moda7
```

* **bgr**

```{r}
#Transformación a tipo numeric
data$bgr<-as.character(data$bgr)#Conversion a caracter
data$bgr<-as.numeric(gsub(",",".",data$bgr))#Se corrige posibles inconsistencias en el separador decimal y se tranforma en numeric.
id_bgr<-which(is.na(data$bgr))
data[id_bgr,]$bgr<-NA
boxplot(data$bgr,main='Blood Glucose Random')
```

* **bu**

```{r}
#Transformación a tipo numeric
data$bu<-as.character(data$bu)#Conversion a caracter
data$bu<-as.numeric(gsub(",",".",data$bu))#Se corrige posibles inconsistencias en el separador decimal y se tranforma en numeric.
id_bu<-which(is.na(data$bu)|data$bu>200)
data[id_bu,]$bu<-NA
boxplot(data$bu,main='Blood Urea')
```

* **sc**

```{r}
#Transformación a tipo numeric
data$sc<-as.character(data$sc)#Conversion a caracter
data$sc<-as.numeric(gsub(",",".",data$sc))#Se corrige posibles inconsistencias en el separador decimal y se tranforma en numeric.
id_sc<-which(is.na(data$sc)|data$sc>10)#Reemplazarmos los valores de creatinina mayores que 10.
data[id_sc,]$sc<-NA
boxplot(data$sc,main='Serum Creatinine')
```

* **sod**

```{r}
#Transformación a tipo numeric
data$sod<-as.character(data$sod)#Conversion a caracter
data$sod<-as.numeric(gsub(",",".",data$sod))#Se corrige posibles inconsistencias en el separador decimal y se tranforma en numeric.
id_sod<-which(is.na(data$sod)|data$sod<10)
data[id_sod,]$sod<-NA
boxplot(data$sod,main='Sodium')
```

* **pot**

```{r}
#Transformación a tipo numeric
data$pot<-as.character(data$pot)#Conversion a caracter
data$pot<-as.numeric(gsub(",",".",data$pot))#Se corrige posibles inconsistencias en el separador decimal y se tranforma en numeric.
id_pot<-which(is.na(data$pot)|data$pot>10)
data[id_pot,]$pot<-NA
boxplot(data$pot,main='Potassium')
```

* **hemo**

```{r}
#Transformación a tipo numeric
data$hemo<-as.character(data$hemo)#Conversion a caracter
data$hemo<-as.numeric(gsub(",",".",data$hemo))#Se corrige posibles inconsistencias en el separador decimal y se tranforma en numeric.
id_hemo<-which(is.na(data$hemo)|data$hemo<5)
data[id_hemo,]$hemo<-NA
boxplot(data$hemo,main='Hemoglobin')
```

* **pcv**

```{r}
#Transformación a tipo numeric
data$pcv<-as.character(data$pcv)#Conversion a caracter
data$pcv<-suppressWarnings(as.numeric(gsub(",",".",data$pcv)))#Se corrige posibles inconsistencias en el separador decimal y se tranforma en numeric.

id_pcv<-which(is.na(data$pcv))
data[id_pcv,]$pcv<-NA
boxplot(data$pcv,main='Packed Cell Volume')
```

* **wc**

```{r}
#Transformación a tipo numeric
data$wc<-as.character(data$wc)#Conversion a caracter
data$wc<-suppressWarnings(as.numeric(gsub(",",".",data$wc)))#Se corrige posibles inconsistencias en el separador decimal y se tranforma en numeric.

id_wc<-which(is.na(data$wc))
data[id_wc,]$wc<-NA
boxplot(data$wc,main='White Blood Cell')
```

* **rc**

```{r}
#Transformación a tipo numeric
data$rc<-as.character(data$rc)#Conversion a caracter
data$rc<-suppressWarnings(as.numeric(gsub(",",".",data$rc)))#Se corrige posibles inconsistencias en el separador decimal y se tranforma en numeric.

id_rc<-which(is.na(data$rc))
data[id_rc,]$rc<-NA
boxplot(data$rc,main='Red Blood Cell Count')
```

* **htn**

```{r}
#Sustituimos los valores vacíos por la categoría más frecuente

frecuencias8 <- data.frame(table(data$htn))
moda8<- frecuencias8[which.max(frecuencias8$Freq),1]

data$htn[data$htn=='']<-moda8
table(data$htn)
```

* **dm**

```{r}
#Sustituimos los valores vacíos por la categoría más frecuente

frecuencias9 <- data.frame(table(data$dm))
moda9<- frecuencias9[which.max(frecuencias9$Freq),1]

data$dm[(data$dm=='')]<-moda9
#Corregimos las categorías "\tno", "\tyes", " yes" por las correctas
data$dm[data$dm=="\tno"]<-'no'
data$dm[data$dm=="\tyes"]<-'yes'
data$dm[data$dm==" yes"]<-'yes'
```

* **cad**

```{r}
#Sustituimos los valores vacíos por la categoría más frecuente

frecuencias10<- data.frame(table(data$cad))
moda10<- frecuencias10[which.max(frecuencias10$Freq),1]
#Corregimos las categorías "\tno", " yes" por las correctas
data$cad[(data$cad=='')]<-moda10
data$cad[data$cad=="\tno"]<-'no'
data$cad[data$cad==" yes"]<-'yes'
```

* **appet**

```{r}
#Sustituimos los valores vacíos por la categoría más frecuente

frecuencias11<- data.frame(table(data$appet))
moda11<- frecuencias11[which.max(frecuencias11$Freq),1]

data$appet[(data$appet=='')]<-moda11
```


* **pe**

```{r}
#Sustituimos los valores vacíos por la categoría más frecuente

frecuencias12<- data.frame(table(data$pe))
moda12<- frecuencias12[which.max(frecuencias12$Freq),1]

data$pe[(data$pe=='')]<-moda12
```

* **ane**

```{r}
#Sustituimos los valores vacíos por la categoría más frecuente

frecuencias13<- data.frame(table(data$ane))
moda13<- frecuencias13[which.max(frecuencias13$Freq),1]

data$ane[(data$ane=='')]<-moda13
```

* **classification**

```{r}
#Sustituimos los valores vacíos por la categoría más frecuente

frecuencias14<- data.frame(table(data$classification))
moda14<- frecuencias14[which.max(frecuencias14$Freq),1]

data$classification[(data$classification=='')]<-moda14
#Corregimos las categoría 'ckd\t' por la correcta.
data$classification[(data$classification=='ckd\t')]<-'ckd'
```

Ademas, hemos tratado los valores extremos del siguiente modo:

* Blood Pressure:Valores posibles en pacientes con hipertensión arterial. Los conservamos
* Blood Glucose: Valores compatibles con pacientes diabéticos.Conservamos
* Creatinine: Reemplazarmos los registros con una creatinina superior a 10 (pacientes con IRC en estadío 5, estando en diálisis, no suelen tener mas de 8-10 unidades)
* Sodium:Reemplazarmos el valor 4.5 teniendo en cuenta que el rango normal de los valores de sodio son (135-145 unidades)
* Potassium :Reemplazaremos 37,47 teniendo en cuenta que el rango normal de los valores de potasio son (3.4-5.5 unidades)
* Hemoglobin: Reemplazamos. Valor no compatible.
* White Blood Cell:valores compatibles con infección o incluso con enfermedad subyacente. Conservamos.
* Red Blood Cell Count:Valor compatible con enfermedad (Hepaticas con Ferritina alta).Mantenemos.
* Blood Urea: Reemplazamos a partir de 200. Valores >200 compatibles con IRC muy muy avanzada.

**Imputamos las variables numéricas con los tres vecinos más cercanos.**

```{r}
#Imputación para la variable bp
#("age","bp","bgr","bu","sc","sod","pot","hemo","pcv","wc","rc")
#x<-data[,idQuantitative]
#knnOutut<-kNN(x,variable=c('bp'),k=3,dist_var=c("age","bgr","bu","sc","sod","pot","hemo","pcv","wc","rc"))
#knnOutut[knnOutut$bp_imp==TRUE,]
#data[id_bp,]$bp<-knnOutut[knnOutut$bp_imp==TRUE,]$bp
x<-data[,idQuantitative]#Datos numéricos del dataset

#Imputación para todas las variables. Asignamos los valores al dataframe tras la imputación.
knnOutut_total<-kNN(x,variable=c("age","bp","bgr","bu","sc","sod","pot","hemo","pcv","wc","rc"),k=3,dist_var=c("age","bp","bgr","bu","sc","sod","pot","hemo","pcv","wc","rc"))
head(knnOutut_total)

data[id_bp,]$bp<-knnOutut_total[knnOutut_total$bp_imp==TRUE,]$bp
data[id_bgr,]$bgr<-knnOutut_total[knnOutut_total$bgr_imp==TRUE,]$bgr
data[id_bu,]$bu<-knnOutut_total[knnOutut_total$bu_imp==TRUE,]$bu
data[id_sc,]$sc<-knnOutut_total[knnOutut_total$sc_imp==TRUE,]$sc
data[id_sod,]$sod<-knnOutut_total[knnOutut_total$sod_imp==TRUE,]$sod
data[id_pot,]$pot<-knnOutut_total[knnOutut_total$pot_imp==TRUE,]$pot
data[id_hemo,]$hemo<-knnOutut_total[knnOutut_total$hemo_imp==TRUE,]$hemo
data[id_pcv,]$pcv<-knnOutut_total[knnOutut_total$pcv_imp==TRUE,]$pcv
data[id_wc,]$wc<-knnOutut_total[knnOutut_total$wc_imp==TRUE,]$wc
data[id_rc,]$rc<-knnOutut_total[knnOutut_total$rc_imp==TRUE,]$rc


```

Comprobemos que todos los valores perdidos han sido imputados:

```{r}
sum(is.na(data$bp))
sum(is.na(data$bgr))
sum(is.na(data$bu))
sum(is.na(data$sc))
sum(is.na(data$sod))
sum(is.na(data$pot))
sum(is.na(data$hemo))
sum(is.na(data$pcv))
sum(is.na(data$wc))
sum(is.na(data$rc))

```

##### ***2.Imputación de las variables categóricas con la clase más frecuente. ***

  * **sg**, se ha cargado como factor correctamente.Sin embargo hay 6 categorías y debería haber 5 (1.005,1.010,1.015,1.020,1.025).Realizamos las transformaciones necesarias. Sustituimos los valores vacíos por la categoría más frecuente.


```{r}
#Comprobamos las categorías
unique(data$sg)# 6 Categorías
sum(is.na(data$sg)) #No hay 'NA'
table(data$sg)


#Sustituimos los valores vacíos por la categoría más frecuente

frecuencias <- data.frame(table(data$sg))
moda <- frecuencias[which.max(frecuencias$Freq),1]

data$sg[data$sg=='']<-moda
table(data$sg)
```

  * **al**, se ha cargado correctamente como factor. Debería tener 6 niveles (0,1,2,3,4,5) , pero obtenemos en un inicio 7.
  
```{r}
#Comprobamos las categorías
unique(data$al)# 7 Categorías
sum(is.na(data$al)) #No hay 'NA'
table(data$al)

#Sustituimos los valores vacíos por la categoría más frecuente

frecuencias2 <- data.frame(table(data$al))
moda2 <- frecuencias2[which.max(frecuencias2$Freq),1]

data$al[data$al=='']<-moda2
table(data$al)
```
  
* **su**, se ha cargado correctamente como factor. Debería tener 6 niveles (0,1,2,3,4,5) , pero obtenemos en un inicio 7.

```{r}
#Comprobamos las categorías
unique(data$su)# 7 Categorías
sum(is.na(data$su)) #No hay 'NA'
table(data$su)

#Sustituimos los valores vacíos por la categoría más frecuente

frecuencias3 <- data.frame(table(data$su))
moda3 <- frecuencias3[which.max(frecuencias3$Freq),1]

data$su[data$su=='']<-moda3
table(data$su)
```

* **rbc**, se ha cargado correctamente como factor. Debería tener 2 niveles (normal,abnormal) , pero obtenemos en un inicio 3.

```{r}
#Comprobamos las categorías
unique(data$rbc)# 3 Categorías
sum(is.na(data$rbc)) #No hay 'NA'
table(data$rbc)

#Sustituimos los valores vacíos por la categoría más frecuente

frecuencias4 <- data.frame(table(data$rbc))
moda4 <- frecuencias4[which.max(frecuencias4$Freq),1]

data$rbc[data$rbc=='']<-moda4
table(data$rbc)
```

* **pc**, se ha cargado correctamente como factor. Debería tener 2 niveles (normal,abnormal) , pero obtenemos en un inicio 3.

```{r}
#Comprobamos las categorías
unique(data$pc)# 3 Categorías
sum(is.na(data$pc)) #No hay 'NA'
table(data$pc)

#Sustituimos los valores vacíos por la categoría más frecuente

frecuencias5 <- data.frame(table(data$pc))
moda5<- frecuencias5[which.max(frecuencias5$Freq),1]

data$pc[data$pc=='']<-moda5
table(data$pc)
```

* **pcc**, se ha cargado correctamente como factor. Debería tener 2 niveles  (present,notpresent)  , pero obtenemos en un inicio 3.

```{r}
#Comprobamos las categorías
unique(data$pcc)# 3 Categorías
sum(is.na(data$pcc)) #No hay 'NA'
table(data$pcc)

#Sustituimos los valores vacíos por la categoría más frecuente

frecuencias6 <- data.frame(table(data$pcc))
moda6<- frecuencias6[which.max(frecuencias6$Freq),1]

data$pcc[data$pcc=='']<-moda6
table(data$pcc)
```

* **ba**, se ha cargado correctamente como factor. Debería tener 2 niveles  (present,notpresent)  , pero obtenemos en un inicio 3.

```{r}
#Comprobamos las categorías
unique(data$ba)# 3 Categorías
sum(is.na(data$ba)) #No hay 'NA'
table(data$ba)

#Sustituimos los valores vacíos por la categoría más frecuente

frecuencias7 <- data.frame(table(data$ba))
moda7<- frecuencias7[which.max(frecuencias7$Freq),1]

data$ba[data$ba=='']<-moda7
table(data$ba)
```

* **htn**, se ha cargado correctamente como factor. Debería tener 2 niveles  (yes,no)  , pero obtenemos en un inicio 3.

```{r}
#Comprobamos las categorías
unique(data$htn)# 3 Categorías
sum(is.na(data$htn)) #No hay 'NA'
table(data$htn)

#Sustituimos los valores vacíos por la categoría más frecuente

frecuencias8 <- data.frame(table(data$htn))
moda8<- frecuencias8[which.max(frecuencias8$Freq),1]

data$htn[data$htn=='']<-moda8
table(data$htn)
```

* **dm**, se ha cargado correctamente como factor. Debería tener 2 niveles  (yes,no)  , pero obtenemos en un inicio 5.

```{r}
#Comprobamos las categorías
unique(data$dm)# 5 Categorías
sum(is.na(data$dm)) #No hay 'NA'
table(data$dm)

#Sustituimos los valores vacíos por la categoría más frecuente

frecuencias9 <- data.frame(table(data$dm))
moda9<- frecuencias9[which.max(frecuencias9$Freq),1]

data$dm[(data$dm=='')]<-moda9
data$dm[data$dm=="\tno"]<-'no'
data$dm[data$dm=="\tyes"]<-'yes'
data$dm[data$dm==" yes"]<-'yes'
table(data$dm)
```

* **cad**, se ha cargado correctamente como factor. Debería tener 2 niveles  (yes,no)  , pero obtenemos en un inicio 4.

```{r}
#Comprobamos las categorías
unique(data$cad)# 4 Categorías
sum(is.na(data$cad)) #No hay 'NA'
table(data$cad)

#Sustituimos los valores vacíos por la categoría más frecuente

frecuencias10<- data.frame(table(data$cad))
moda10<- frecuencias10[which.max(frecuencias10$Freq),1]

data$cad[(data$cad=='')]<-moda10
data$cad[data$cad=="\tno"]<-'no'
data$cad[data$cad==" yes"]<-'yes'
table(data$cad)
```

* **appet**, se ha cargado correctamente como factor. Debería tener 2 niveles  (good,poor)  , pero obtenemos en un inicio 3.

```{r}
#Comprobamos las categorías
unique(data$appet)# 3 Categorías
sum(is.na(data$appet)) #No hay 'NA'
table(data$appet)

#Sustituimos los valores vacíos por la categoría más frecuente

frecuencias11<- data.frame(table(data$appet))
moda11<- frecuencias11[which.max(frecuencias11$Freq),1]

data$appet[(data$appet=='')]<-moda11

table(data$appet)
```

* **pe**, se ha cargado correctamente como factor. Debería tener 2 niveles  (yes,no)  , pero obtenemos en un inicio 3.

```{r}
#Comprobamos las categorías
unique(data$pe)# 3 Categorías
sum(is.na(data$pe)) #No hay 'NA'
table(data$pe)

#Sustituimos los valores vacíos por la categoría más frecuente

frecuencias12<- data.frame(table(data$pe))
moda12<- frecuencias12[which.max(frecuencias12$Freq),1]

data$pe[(data$pe=='')]<-moda12

table(data$pe)
```

* **ane**, se ha cargado correctamente como factor. Debería tener 2 niveles  (yes,no)  , pero obtenemos en un inicio 3.

```{r}
#Comprobamos las categorías
unique(data$ane)# 3 Categorías
sum(is.na(data$ane)) #No hay 'NA'
table(data$ane)

#Sustituimos los valores vacíos por la categoría más frecuente

frecuencias13<- data.frame(table(data$ane))
moda13<- frecuencias13[which.max(frecuencias13$Freq),1]

data$ane[(data$ane=='')]<-moda13

table(data$ane)
```

* **classification**, se ha cargado correctamente como factor. Debería tener 2 niveles  (ckd,notckd)  , pero obtenemos en un inicio 3.

```{r}

#Comprobamos las categorías
unique(data$classification)# 3 Categorías
sum(is.na(data$classification)) #No hay 'NA'
table(data$classification)

#Sustituimos los valores vacíos por la categoría más frecuente

frecuencias14<- data.frame(table(data$classification))
moda14<- frecuencias14[which.max(frecuencias14$Freq),1]

data$classification[(data$classification=='')]<-moda14
data$classification[(data$classification=='ckd\t')]<-'ckd'
table(data$classification)

```


Eliminamos las categorías no usadas de cada atributo y comprobemos si la estructura de los datos, es la adecuada después de la transformación:

```{r}
data<-droplevels.data.frame(data)
str(data)

```

**Grabamos a un fichero externo. kidney_disease_clean_2**

```{r}
write.csv(data, file="kidney_disease_clean_3.csv", row.names = FALSE)
```

