---
title: "Práctica 2. Tipologia de Datos. Limpieza y Visualización"
author: "Nuria García y Alicia Perdices"
date: '`r format(Sys.Date(),"%e de %B, %Y")`'
output:
  html_document: 
    toc: yes
    number_sections: false
---

```{r setup, include=FALSE}
knitr::opts_chunk$set(echo = TRUE)
```

#### **Inspección de Datos** 

##### ***1.-Carga de datos***


```{r}
data<-read.csv2("data/kidney_disease.csv",sep=",")
head(data)
```

```{r}
str(data)
```
Las variables objeto de estudio son las siguientes:

*	*Id*: (Numerical):Identificador
*	*Age* (Numerical): age in years
*	*bp* (Numerical): Blood presure(bp in mm/Hg)
*	*sg*: Specific Gravity(nominal).sg - (1.005,1.010,1.015,1.020,1.025)
*	*al*: Albumin(nominal):al - (0,1,2,3,4,5)
* *su*: Sugar(nominal):su - (0,1,2,3,4,5)
* *rbc*: Red Blood Cells(nominal):rbc - (normal,abnormal)
* *pc*: Pus Cell (nominal):pc - (normal,abnormal)
*	*pcc*: Pus Cell clumps(nominal):pcc - (present,notpresent)
*	*ba*: Bacteria(nominal):ba - (present,notpresent)
*	*bgr*: Blood Glucose Random(numerical):bgr in mgs/dl
*	*bu*: Blood Urea(numerical):bu in mgs/dl
*	*sc*: Serum Creatinine(numerical):sc in mgs/dl
*	*sod*: Sodium(numerical):sod in mEq/L
*	*pot*: Potassium(numerical):pot in mEq/L
*	*hemo*: Hemoglobin(numerical:hemo in gms
*	*pcv*: Packed Cell Volume(numerical)
*	*wc*: White Blood Cell Count(numerical):wc in cells/cumm
*	*rc*: Red Blood Cell Count(numerical):rc in millions/cmm
*	*htn*: Hypertension(nominal):htn - (yes,no)
*	*dm*: Diabetes Mellitus(nominal):dm - (yes,no)
*	*cad*: Coronary Artery Disease(nominal):cad - (yes,no)
*	*appet*: Appetite(nominal):appet - (good,poor)
*	*pe*: Pedal Edema(nominal):pe - (yes,no)
*	*ane*: Anemia(nominal):ane - (yes,no)
*	*classification*: Class (nominal):class - (ckd,notckd)

A continuación, pasamos a verificar si la información se ha cargado correctamente:

-Comprobamos que el número de variables y de registros es el correcto. **400 observaciones de 26 variables**.

```{r}
dim(data)
```

-Se evidencia errores en el tipo de ciertas variables.

```{r}
summary(data)
```

Se pueden observar categoría mal introducidas y categorías vacías. Obtenedremos valores nulos, ya que, todas las variables numéricas se han cargado como factor y aparecen categorías sin informar. Cuando las variables numéricas las transformemos a numéricas aparecerán los valores nulos. Por ejemplo, en la variable bgr tenemos 44 valores sin categoría, cuando lo pasemos a numérico esto serán Na's:

```{r}
sum(is.na(as.numeric(gsub(",",".",data$bgr))))
```

Como decíamos tenemos 44 valores Na's (nulos). 

##### ***2.Imputación de las variables. ***

En una primera instancia cambiaremos los valores nulos por la media de los valores del atributo en cuestión. Para las variables categorícas utilizaremos el valor más frecuentado.


*Nota: Los valores atípicos se evaluaran en el cleaning 2 que será el dataset el elegido para el estudio.

**Transformación de variables**

- **Id**, se ha cargado como entero que es correcto en este caso. Valores enteros: cuantitativos discretos.

```{r}
#Comprobemos si hay nulos.
sum(unique(data$id))
table(is.na(data$id))#No hay nulos
```

No encontramos valores nulos en la variable Id.


- **Age**, se ha cargado como factor y debería ser entero. Valores enteros: cuantitativos discretos.Haremos la transformación necesaria.
  
```{r}
data$age<-as.character(data$age)#Conversion a caracter
data$age<-as.numeric(gsub(",",".",data$age))#Se corrige posibles inconsistencias en el separador decimal y se tranforma en numeric.
data$age<-as.integer(data$age)#Se transforma a entero
#Comprobemos si hay nulos
table(is.na(data$age))

#Eliminamos nas del dataframe
data_nonas_age<-data[!is.na(data$age),]
#data_nonas_age$age

```
Obtenemos 9 valores nulos, realizamos tratamiento sustituyendo valores por la media:

```{r}
#Reemplazamos 'nas' del dataframe por la media del atributo age.
#Media de la columna age. A cada valor NA le asignamos la media de los valores de este atributo.
media_age<-mean(data_nonas_age$age)

data$age[is.na(data$age)]<-trunc(media_age)
table(is.na(data$age))


```

- **bp**, se ha cargado como factor y debería ser numeric. Valores numeric: cuantitativos continuos.Haremos las transformaciónes necesarias.
  
  
```{r}
data$bp<-as.character(data$bp)#Conversion a caracter
data$bp<-as.numeric(gsub(",",".",data$bp))#Se corrige posibles inconsistencias en el separador decimal y se tranforma en numeric.


#Comprobamos si hay campos vacios.

sum(is.na(data$bp))#Número de valores NA
sum(data$bp[data$bp=='']) #Número de campos vacíos

#Eliminamos filas con nulos del dataframe
data_nonas_bp<-data[!is.na(data$bp),]
#data_nonas_bp$bp

```
Obtenemos 12 valores Na. Realizamos sustitución por su media:

```{r}
#Media de la columna bp. A cada valor NA le asignamos la media de los valores de este atributo.
media_bp<-mean(data_nonas_bp$bp)

data$bp[is.na(data$bp)]<-media_bp
sum(is.na(data$bp))
```
  
  * **sg**, se ha cargado como factor correctamente.Sin embargo hay 6 categorías y debería haber 5 (1.005,1.010,1.015,1.020,1.025).Realizamos las transformaciones necesarias. Sustituimos los valores vacíos por la categoría más frecuente.


```{r}
#Comprobamos las categorías
unique(data$sg)# 6 Categorías
sum(is.na(data$sg)) #No hay 'NA'
table(data$sg)
```

Obtenemos 47 valores sin categoría definida.Realizamos tratamiento:

```{r}
#Sustituimos los valores vacíos por la categoría más frecuente

frecuencias <- data.frame(table(data$sg))
moda <- frecuencias[which.max(frecuencias$Freq),1]

data$sg[data$sg=='']<-moda
table(data$sg)
```

  * **al**, se ha cargado correctamente como factor. Debería tener 6 niveles (0,1,2,3,4,5) , pero obtenemos en un inicio 7.
  
```{r}
#Comprobamos las categorías
unique(data$al)# 7 Categorías
sum(is.na(data$al)) #No hay 'NA'
table(data$al)
```

Obtenemos 46 valores sin categoría definida. La sustituimos por la categoría más frecuente:

```{r}
#Sustituimos los valores vacíos por la categoría más frecuente

frecuencias2 <- data.frame(table(data$al))
moda2 <- frecuencias2[which.max(frecuencias2$Freq),1]

data$al[data$al=='']<-moda2
table(data$al)
```
  
* **su**, se ha cargado correctamente como factor. Debería tener 6 niveles (0,1,2,3,4,5) , pero obtenemos en un inicio 7.

```{r}
#Comprobamos las categorías
unique(data$su)# 7 Categorías
sum(is.na(data$su)) #No hay 'NA'
table(data$su)
```

Observamos que tenemos 49 valores sin categoría. Realizamos sustitución por la categoría más frecuente:


```{r}
#Sustituimos los valores vacíos por la categoría más frecuente

frecuencias3 <- data.frame(table(data$su))
moda3 <- frecuencias3[which.max(frecuencias3$Freq),1]

data$su[data$su=='']<-moda3
table(data$su)
```

* **rbc**, se ha cargado correctamente como factor. Debería tener 2 niveles (normal,abnormal) , pero obtenemos en un inicio 3.

```{r}
#Comprobamos las categorías
unique(data$rbc)# 3 Categorías
sum(is.na(data$rbc)) #No hay 'NA'
table(data$rbc)
```

Obtenemos 152 valores sin categoría. Le asignamos la categoría más frecuente:

```{r}
#Sustituimos los valores vacíos por la categoría más frecuente

frecuencias4 <- data.frame(table(data$rbc))
moda4 <- frecuencias4[which.max(frecuencias4$Freq),1]

data$rbc[data$rbc=='']<-moda4
table(data$rbc)
```

* **pc**, se ha cargado correctamente como factor. Debería tener 2 niveles (normal,abnormal) , pero obtenemos en un inicio 3.

```{r}
#Comprobamos las categorías
unique(data$pc)# 3 Categorías
sum(is.na(data$pc)) #No hay 'NA'
table(data$pc)
```

Obtenemos 65 valores sin categoría. Le asignamos la categoría más frecuente:

```{r}
#Sustituimos los valores vacíos por la categoría más frecuente

frecuencias5 <- data.frame(table(data$pc))
moda5<- frecuencias5[which.max(frecuencias5$Freq),1]

data$pc[data$pc=='']<-moda5
table(data$pc)
```

* **pcc**, se ha cargado correctamente como factor. Debería tener 2 niveles  (present,notpresent)  , pero obtenemos en un inicio 3.

```{r}
#Comprobamos las categorías
unique(data$pcc)# 3 Categorías
sum(is.na(data$pcc)) #No hay 'NA'
table(data$pcc)
```

Obtenemos 4 valores sin categoría. Le asignamos la categoría más frecuente:

```{r}
#Sustituimos los valores vacíos por la categoría más frecuente

frecuencias6 <- data.frame(table(data$pcc))
moda6<- frecuencias6[which.max(frecuencias6$Freq),1]

data$pcc[data$pcc=='']<-moda6
table(data$pcc)
```

* **ba**, se ha cargado correctamente como factor. Debería tener 2 niveles  (present,notpresent)  , pero obtenemos en un inicio 3.

```{r}
#Comprobamos las categorías
unique(data$ba)# 3 Categorías
sum(is.na(data$ba)) #No hay 'NA'
table(data$ba)
```

Obtenemos 4 valores sin categoría. Le asignamos la categoría más frecuente:

```{r}
#Sustituimos los valores vacíos por la categoría más frecuente

frecuencias7 <- data.frame(table(data$ba))
moda7<- frecuencias7[which.max(frecuencias7$Freq),1]

data$ba[data$ba=='']<-moda7
table(data$ba)
```

* **bgr**, se ha cargado incorrectamente como factor. Debería ser tipo **numeric**, hacemos las transformaciones necesarias.

```{r}
#Transformación a tipo numeric
data$bgr<-as.character(data$bgr)#Conversion a caracter
data$bgr<-as.numeric(gsub(",",".",data$bgr))#Se corrige posibles inconsistencias en el separador decimal y se tranforma en numeric.

#Comprobamos si hay campos vacios.

sum(is.na(data$bgr))#Número de valores NA
sum(data$bgr[data$bgr=='']) #Número de campos vacíos
```

Obtenemos 44 valores nulos. Les asignamos la media:

```{r}
#Eliminamos filas con nulos del dataframe
data_nonas<-data[!is.na(data$bgr),]

#Media de la columna bgr. A cada valor NA le asignamos la media de los valores de este atributo.
media<-mean(data_nonas$bgr)

data$bgr[is.na(data$bgr)]<-media
sum(is.na(data$bgr))

```

* **bu**, se ha cargado incorrectamente como factor. Debería ser tipo **numeric**, hacemos las transformaciones necesarias.

```{r}
#Transformación a tipo numeric
data$bu<-as.character(data$bu)#Conversion a caracter
data$bu<-as.numeric(gsub(",",".",data$bu))#Se corrige posibles inconsistencias en el separador decimal y se tranforma en numeric.

#Comprobamos si hay campos vacios.

sum(is.na(data$bu))#Número de valores NA
sum(data$bu[data$bu=='']) #Número de campos vacíos
```

Obtenemos 19 valores nulos. Les asignamos la media:

```{r}
#Eliminamos filas con nulos del dataframe
data_nonas_bu<-data[!is.na(data$bu),]

#Media de la columna bu. A cada valor NA le asignamos la media de los valores de este atributo.
media_bu<-mean(data_nonas_bu$bu)

data$bu[is.na(data$bu)]<-media_bu
sum(is.na(data$bu))
```

* **sc**, se ha cargado incorrectamente como factor. Debería ser tipo **numeric**, hacemos las transformaciones necesarias.

```{r}
#Transformación a tipo numeric
data$sc<-as.character(data$sc)#Conversion a caracter
data$sc<-as.numeric(gsub(",",".",data$sc))#Se corrige posibles inconsistencias en el separador decimal y se tranforma en numeric.

#Comprobamos si hay campos vacios.

sum(is.na(data$sc))#Número de valores NA
sum(data$bu[data$sc=='']) #Número de campos vacíos
```

Obtenemos 17 valores nulos. Les asignamos la media:

```{r}
#Eliminamos filas con nulos del dataframe
data_nonas_sc<-data[!is.na(data$sc),]

#Media de la columna sc. A cada valor NA le asignamos la media de los valores de este atributo.
media_sc<-mean(data_nonas_sc$sc)

data$sc[is.na(data$sc)]<-media_sc
sum(is.na(data$sc))
```

* **sod**, se ha cargado incorrectamente como factor. Debería ser tipo **numeric**, hacemos las transformaciones necesarias.

```{r}
#Transformación a tipo numeric
data$sod<-as.character(data$sod)#Conversion a caracter
data$sod<-as.numeric(gsub(",",".",data$sod))#Se corrige posibles inconsistencias en el separador decimal y se tranforma en numeric.

#Comprobamos si hay campos vacios.

sum(is.na(data$sod))#Número de valores NA
sum(data$sod[data$sod=='']) #Número de campos vacíos
```

Obtenemos 87 valoers nulos. Les asignamos la media:

```{r}
#Eliminamos filas con nulos del dataframe
data_nonas_sod<-data[!is.na(data$sod),]

#Media de la columna sod. A cada valor NA le asignamos la media de los valores de este atributo.
media_sod<-mean(data_nonas_sod$sod)

data$sod[is.na(data$sod)]<-media_sod
sum(is.na(data$sod))
```

* **pot**, se ha cargado incorrectamente como factor. Debería ser tipo **numeric**, hacemos las transformaciones necesarias.

```{r}
#Transformación a tipo numeric
data$pot<-as.character(data$pot)#Conversion a caracter
data$pot<-as.numeric(gsub(",",".",data$pot))#Se corrige posibles inconsistencias en el separador decimal y se tranforma en numeric.

#Comprobamos si hay campos vacios.

sum(is.na(data$pot))#Número de valores NA
sum(data$pot[data$pot=='']) #Número de campos vacíos
```

Obtenemos 88 valores nulos. Les asignamos la media:

```{r}
#Eliminamos filas con nulos del dataframe
data_nonas_pot<-data[!is.na(data$pot),]

#Media de la columna pot. A cada valor NA le asignamos la media de los valores de este atributo.
media_pot<-mean(data_nonas_pot$pot)

data$pot[is.na(data$pot)]<-media_pot
sum(is.na(data$pot))
```

* **hemo**, se ha cargado incorrectamente como factor. Debería ser tipo **numeric**, hacemos las transformaciones necesarias.

```{r}
#Transformación a tipo numeric
data$hemo<-as.character(data$hemo)#Conversion a caracter
data$hemo<-as.numeric(gsub(",",".",data$hemo))#Se corrige posibles inconsistencias en el separador decimal y se tranforma en numeric.

#Comprobamos si hay campos vacios.

sum(is.na(data$hemo))#Número de valores NA
sum(data$hemo[data$hemo=='']) #Número de campos vacíos
```

Obtenemos 52 valores nulos. Les asignamos la media:

```{r}
#Eliminamos filas con nulos del dataframe
data_nonas_hemo<-data[!is.na(data$hemo),]

#Media de la columna hemo. A cada valor NA le asignamos la media de los valores de este atributo.
media_hemo<-mean(data_nonas_hemo$hemo)

data$hemo[is.na(data$hemo)]<-media_hemo
sum(is.na(data$hemo))
```

* **pcv**, se ha cargado incorrectamente como factor. Debería ser tipo **numeric**, hacemos las transformaciones necesarias.

```{r}
#Transformación a tipo numeric
data$pcv<-as.character(data$pcv)#Conversion a caracter
data$pcv<-suppressWarnings(as.numeric(gsub(",",".",data$pcv)))#Se corrige posibles inconsistencias en el separador decimal y se tranforma en numeric.

#Comprobamos si hay campos vacios.

sum(is.na(data$pcv))#Número de valores NA
sum(data$pcv[data$pcv=='']) #Número de campos vacíos
```

Obtenemos 71 valores nulos. Le asignamos la media:

```{r}
#Eliminamos filas con nulos del dataframe
data_nonas_pcv<-data[!is.na(data$pcv),]

#Media de la columna pcv. A cada valor NA le asignamos la media de los valores de este atributo.
media_pcv<-mean(data_nonas_pcv$pcv)

data$pcv[is.na(data$pcv)]<-media_pcv
sum(is.na(data$pcv))
```

* **wc**, se ha cargado incorrectamente como factor. Debería ser tipo **numeric**, hacemos las transformaciones necesarias.

```{r}
#Transformación a tipo numeric
data$wc<-as.character(data$wc)#Conversion a caracter
data$wc<-suppressWarnings(as.numeric(gsub(",",".",data$wc)))#Se corrige posibles inconsistencias en el separador decimal y se tranforma en numeric.

#Comprobamos si hay campos vacios.

sum(is.na(data$wc))#Número de valores NA
sum(data$wc[data$wc=='']) #Número de campos vacíos

```

Obtenemos 106 valores nulos. Le asignamos la media:

```{r}

#Eliminamos filas con nulos del dataframe
data_nonas_wc<-data[!is.na(data$wc),]

#Media de la columna wc. A cada valor NA le asignamos la media de los valores de este atributo.
media_wc<-mean(data_nonas_wc$wc)

data$wc[is.na(data$wc)]<-media_wc
sum(is.na(data$wc))
```

* **rc**, se ha cargado incorrectamente como factor. Debería ser tipo **numeric**, hacemos las transformaciones necesarias.

```{r}
#Transformación a tipo numeric
data$rc<-as.character(data$rc)#Conversion a caracter
data$rc<-suppressWarnings(as.numeric(gsub(",",".",data$rc)))#Se corrige posibles inconsistencias en el separador decimal y se tranforma en numeric.

#Comprobamos si hay campos vacios.

sum(is.na(data$rc))#Número de valores NA
sum(data$wc[data$rc=='']) #Número de campos vacíos
```

Obtenemos 131 valores nulos. Le asignamos la media:

```{r}
#Eliminamos filas con nulos del dataframe
data_nonas_rc<-data[!is.na(data$rc),]

#Media de la columna rc. A cada valor NA le asignamos la media de los valores de este atributo.
media_rc<-mean(data_nonas_rc$rc)

data$rc[is.na(data$rc)]<-media_rc
sum(is.na(data$rc))
```

* **htn**, se ha cargado correctamente como factor. Debería tener 2 niveles  (yes,no)  , pero obtenemos en un inicio 3.

```{r}
#Comprobamos las categorías
unique(data$htn)# 3 Categorías
sum(is.na(data$htn)) #No hay 'NA'
table(data$htn)
```

Encontramos 2 valores sin variable categórica. Les asignamos las más frecuentes:

```{r}
#Sustituimos los valores vacíos por la categoría más frecuente

frecuencias8 <- data.frame(table(data$htn))
moda8<- frecuencias8[which.max(frecuencias8$Freq),1]

data$htn[data$htn=='']<-moda8
table(data$htn)
```

* **dm**, se ha cargado correctamente como factor. Debería tener 2 niveles  (yes,no)  , pero obtenemos en un inicio 5.

```{r}
#Comprobamos las categorías
unique(data$dm)# 5 Categorías
sum(is.na(data$dm)) #No hay 'NA'
table(data$dm)
```

Encontramos dos valores sin variable categórica. Les asignamos la categoría más frecuente:

```{r}
#Sustituimos los valores vacíos por la categoría más frecuente

frecuencias9 <- data.frame(table(data$dm))
moda9<- frecuencias9[which.max(frecuencias9$Freq),1]

data$dm[(data$dm=='')]<-moda9
data$dm[data$dm=="\tno"]<-'no'
data$dm[data$dm=="\tyes"]<-'yes'
data$dm[data$dm==" yes"]<-'yes'
table(data$dm)
```

* **cad**, se ha cargado correctamente como factor. Debería tener 2 niveles  (yes,no)  , pero obtenemos en un inicio 4.

```{r}
#Comprobamos las categorías
unique(data$cad)# 4 Categorías
sum(is.na(data$cad)) #No hay 'NA'
table(data$cad)
```

Encontramos dos valores sin variable categórica. Les asignamos la categoría más frecuente:

```{r}
#Sustituimos los valores vacíos por la categoría más frecuente

frecuencias10<- data.frame(table(data$cad))
moda10<- frecuencias10[which.max(frecuencias10$Freq),1]

data$cad[(data$cad=='')]<-moda10
data$cad[data$cad=="\tno"]<-'no'
data$cad[data$cad==" yes"]<-'yes'
table(data$cad)
```

* **appet**, se ha cargado correctamente como factor. Debería tener 2 niveles  (good,poor)  , pero obtenemos en un inicio 3.

```{r}
#Comprobamos las categorías
unique(data$appet)# 3 Categorías
sum(is.na(data$appet)) #No hay 'NA'
table(data$appet)
```

Encontramos un valor sin categoría. Le asignamos la categoría más frecuente:

```{r}
#Sustituimos los valores vacíos por la categoría más frecuente

frecuencias11<- data.frame(table(data$appet))
moda11<- frecuencias11[which.max(frecuencias11$Freq),1]

data$appet[(data$appet=='')]<-moda11

table(data$appet)
```

* **pe**, se ha cargado correctamente como factor. Debería tener 2 niveles  (yes,no)  , pero obtenemos en un inicio 3.

```{r}
#Comprobamos las categorías
unique(data$pe)# 3 Categorías
sum(is.na(data$pe)) #No hay 'NA'
table(data$pe)
```

Encontramos un valor sin categoría. Le asignamos la categoría más frecuente:

```{r}
#Sustituimos los valores vacíos por la categoría más frecuente

frecuencias12<- data.frame(table(data$pe))
moda12<- frecuencias12[which.max(frecuencias12$Freq),1]

data$pe[(data$pe=='')]<-moda12

table(data$pe)
```

* **ane**, se ha cargado correctamente como factor. Debería tener 2 niveles  (yes,no)  , pero obtenemos en un inicio 3.

```{r}
#Comprobamos las categorías
unique(data$ane)# 3 Categorías
sum(is.na(data$ane)) #No hay 'NA'
table(data$ane)
```

Encontramos un valor sin categoría. Le asignamos la categoría más frecuente:

```{r}
#Sustituimos los valores vacíos por la categoría más frecuente

frecuencias13<- data.frame(table(data$ane))
moda13<- frecuencias13[which.max(frecuencias13$Freq),1]

data$ane[(data$ane=='')]<-moda13

table(data$ane)
```

* **classification**, se ha cargado correctamente como factor. Debería tener 2 niveles  (ckd,notckd)  , pero obtenemos en un inicio 3.

```{r}

#Comprobamos las categorías
unique(data$classification)# 3 Categorías
sum(is.na(data$classification)) #No hay 'NA'
table(data$classification)
```

Encontramos dos valores con una categoría mal informada. Le asignamos la categoría que le pertoca:

```{r}
#Sustituimos los valores vacíos por la categoría más frecuente

frecuencias14<- data.frame(table(data$classification))
moda14<- frecuencias14[which.max(frecuencias14$Freq),1]

data$classification[(data$classification=='')]<-moda14
data$classification[(data$classification=='ckd\t')]<-'ckd'
table(data$classification)

```

Eliminamos las categorías no usadas de cada atributo y comprobemos si la estructura de los datos, es la adecuada después de la transformación:

```{r}
data<-droplevels.data.frame(data)
str(data)
```

-Una vez corregidos los tipos de datos y eliminadas las categorías e inconsistencias existentes, procedemos a hacer una breve inspección de los datos:

```{r}
names<-colnames(data)
#Variables cualitativas
idQualitative <- which(names=="sg"| names=="al" | names=="su"| names=="rbc" | names=="pc" | names=="pcc" | names=="ba" | names=="htn" | names=="dm" | names=="cad"  | names=="appet" | names=="pe" | names=="ane"| names=="classification"  )

idQuantitative <- which(names=="age"| names=="bp" | names=="bgr"| names=="bu" | names=="sc" | names=="sod" | names=="pot" | names=="hemo" | names=="pcv" | names=="wc"  | names=="rc")
library(knitr)
kable( sapply(data,class),caption="Variables")
```




**Grabamos a un fichero externo. kidney_disease_clean_1**

```{r}
write.csv(data, file="kidney_disease_clean_1.csv", row.names = FALSE)
```



  
